臺灣高等法院臺南分院刑事裁定
　　　　　　　　　　　　　　　 94年度交抗字第131號　Ａ
抗　告　人
即受處分人　甲○○
上列抗告人因聲明異議案件，不服臺灣嘉義地方法院中華民國94
年9月12日裁定（93年度交聲字第56號）提起抗告，本院裁定如
下：
    主  文
抗告駁回。
    理  由
一、抗告意旨略以：(一)本件刑事案件一方面認定係被害人向左偏
    斜六十一公分，即非抗告人超車時，未保持五十公分，一方
    面又認定係抗告人未保持半公尺以上之間隔，顯理由前後不
    一。且依卷附相關證據可證明抗告人超車時有保持半公尺以
    上之安全距離。故刑事判決認抗告人未保持超過六十一公分
    以上之距離，便駛回原車道，顯與卷證資料不符。(二)抗告人
    貨車右前車身未有擦痕且擦痕非呈水平之橫狀，而鑑定證人
    黃文力於刑事案件亦證稱：如果兩車平行，有擦撞到，應該
    是車頭部分就會擦撞到，惟本件抗告人車頭部分並沒有水平
    擦痕，益證抗告人超車時未擦撞到死者機車左後視鏡。故臺
    灣嘉雲區車輛行車事故鑑定委員會鑑定報告研析：廖車行經
    肇事地，欲行超車之際，顯未保持安全間隔，與事實不符。
    (三)按前開鑑定意見書事分析：「陳君血液酒精濃度285MG/DL
    ，相卷第十六、四九至五三頁相片，廖車車斗擦痕之走向，
    可證陳車呈左倒之際擦撞貨車所留，研析：陳君服用酒類超
    過法定標準值駕車，行經肇地，操控不穩。」故其既係認定
    陳車呈左倒之際擦撞貨車，結論卻認抗告人駕駛自小貨車，
    於畫分向限制路段「超車擦撞機車」，為肇事主因，顯與前
    述分析不符。(四)抗告人雖有超越雙黃線，惟死者並非在抗告
    人對向車道，參以最高法院七十一年台上字第七０三０號判
    決，認超越雙黃線撞到對向車道之人才有過失，抗告人超越
    雙黃線，僅在與死者機車保持更安全之距離，故抗告人超越
    雙黃線超車，與死者之死亡無因果關係。原裁定認抗告人未
    保持安全距離，顯有違誤，抗告人之刑事案件已上訴最高法
    院尚未確定，原裁定以未確定之刑事判決，且未審酌死者酒
    駕行駛不隱，自行倒地擦撞抗告人貨車右後方，遽認抗告人
    違反交通規則而裁定抗告人永久吊銷駕照，有失公平，請求
    撤銷原裁定云云。
二、按在設有禁止超車標線處所、地段，不得超車；又按汽車超
    車時，須前行車減速靠邊或以手勢或亮右方向燈表示允讓後
 　 ，後行車始得超越。超越時應顯示左方向燈並於前車左側保
    持半公尺以上之間隔超過，行至安全距離後，再顯示右方向
    燈駛入原行路線; 繼按分向限制線，係用以劃分路面成雙向
    車道，禁止車輛跨越行駛，並不得迴轉，道路交通安全規則
    第一百零一條第二款第五款及道路交通標誌標線號誌設置規
    則第一百六十五條第一項分別定有明文。另按汽車駕駛人超
    車時，在設有禁止超車標線地段超車者，處新臺幣一千二百
    元元以上二千四百元以下罰鍰；汽車駕駛人，駕駛汽車違反
　　道路交通安全規則，因而肇事致人死亡者，吊銷其駕駛執照
 　 ；汽車駕駛人有第四十七條第二款者，除依原條款處罰鍰外
    ，並予記違規點數1點；道路交通管理處罰條例第四十七條
    第二款、第六十一條第一項第四款及第六十三條第一項第一
    款分別亦有規定。
三、經查：
  (一)本件抗告人就違規超車之過失致死罪嫌，經本院於九十四年
    四月七日以九十四年度交上易字第二七號認定：「甲○○為
    上于鋁業有限公司（下簡稱上于公司）之負責人，平時駕駛
    車號ＴＭ－五七七九號小貨車，送公司鋁線給客戶，以駕駛
    為其附隨業務之人，於九十二年十一月七日下午五時二十分
    許，駕駛上開小貨車，沿嘉義縣鹿草鄉三角村八掌二橋由北
    往南方向行駛，其原應注意汽車在設有禁止超車標線地段者
    ，不得超車，即若違規超車時，除應顯示左方向燈並保持半
    公尺以上間隔超過，亦須行至安全距離後，再顯示右方向燈
    駛入原行路線，以避免與後車未保持安全間距，引發危險，
    而依當時天候晴、日間自然光線、路面乾燥、無缺陷、無障
    礙物、視距良好，其亦見同向車道上騎乘車號ＱＳ五－四０
    八號輕型機車在前之陳秀英，駕駛有蛇行，操控機車不穩之
    情況，並無不能注意之情事，竟疏未注意，貿然於劃有分向
    限制線路段之八掌二橋上，跨越分向限制線超車，並於超越
    時，未行至安全距離即率然駛回原行路線，適陳秀英酒後(
    事故後，測得血液中之酒精濃度為二八五mg /dL，相當於呼
    氣酒精濃渡一點四二mg/L)，對機車之操控能力欠佳，亦疏
    未注意車前狀況，於甲○○超車時，向左方偏斜行駛，致甲
    ○○所駕駛之小貨車右後車身因而與陳秀英所騎乘機車之左
    後照鏡發生擦撞，陳秀英因而人車向左傾斜，倒地滑行約九
    點六公尺，造成陳秀英受有頭部外傷，經送醫急救後，仍於
    同日下午七時許，因傷重不治死亡」等事實，所憑論述之證
    據有：1.證人林一茜之證詞。2.嘉義縣警察局刑警隊鑑識組
    刑案（車輛）勘察報告表。3.嘉義縣警察局現場跡證蒐集紀
    錄清單、刑事案件證物採驗紀錄表。4.刑事警察局九三年四
    月六日刑鑑字0000000000號鑑驗通知書。5.車損
    照片。6.道路交通事故現場圖及現場照片。7.鑑定人黃文力
    之證述。8.長庚紀念醫院臨床病理檢驗報告單。9.嘉義縣警
    察局水上分局處理相驗案件初步調查報告。10.報驗書、勘驗
    筆錄、解剖筆錄。11.臺灣嘉義地方法院檢察署驗斷書、相驗
    屍體證明書。12.法醫研究所九二法醫所醫鑑字一五九０號鑑
    定書及解剖照片。13.臺灣省嘉雲區車輛行車事故鑑定委員會
    。14.九十二年十二月三十一日嘉鑑字第九二一五二一號鑑定
    意見書。15.臺灣省車輛行車事故覆議委員會。16.九十三年八
    月二十三日府覆議字第九三一０八六六號函等證據附卷可稽
    。足證本件抗告人確有行經在設有禁止超車標線路段超車，
    且駕駛汽車違反交通安全規則，因而肇事致人死亡之違規行
    為（詳卷附本院九十四年度交上易字第二七號刑事判決）。
  (二)又汽車駕駛者於行車時，本應遵守相關之交通規範，如車行
　　方向遇到綠燈，汽車雖可通行，但仍應注意車前狀況，查看
　  是否有行人或其他車輛違規通行之情況，並非謂明知前方有
    行人違規通行，只要遵照綠燈前進，即便撞傷違規行人，亦
    認為無過失。況汽車駕駛人對於防止危險發生之相關交通法
    令之規定，業已遵守，並盡相當之注意義務，以防止危險發
    生，始可信賴他人亦能遵守交通規則並盡同等注意義務，若
    因此而發生交通事故，方得以信賴原則免除過失責任。又對
    於該對方不致發生違反交通法規秩序之行為，若無期待可能
    性，或行為之一方對於危險結果之發生，若稍加注意即能認
    識並予避免者，仍不能免除其注意義務，即無上開原則之適
    用，最高法院九十三年度台上字第五八六號判決、八十六年
    度台上字第二四六二號判決可資參照。查抗告人於本件車禍
    事故之發生，既難認已遵守相關交通法令之規定，且被告於
    超車前已注意到被害人有蛇行之情況，而該處又係繪有分向
    限制線之路段，不得跨越超車，縱使其欲違規超車，亦應於
    駛入原車道前，藉由後照鏡觀察是否已達安全距離，再行駛
    入，避免與被害人發生碰撞。是應認抗告人於行車時對於危
    險結果之發生，若能注意即能認識並予避免。抗告人主張因
    被害人服用酒類超過法定標準值駕車之不適當行動，而發生
    事故造成損害之結果時，其應不負過失責任云云，要屬卸責
    之詞，無足採信，被告既未遵守超車時應行至安全距離後，
    始可駛入原行路線之規定，致與被害人發生擦撞，其駕車行
　　為自有過失，並與被害人之死亡有因果關係。
  (三)抗告人辯稱其駕駛之貨車右前車身未有擦痕且擦痕非呈水平
    之橫狀，故其超車時有保持半米以上之安全距離，然依卷附
    照片，警察測量被害人所騎乘機車後照鏡上緣距地面之高度
    約一百十四公分，與被告所駕駛自小貨車右後車身上所遺留
    之刮擦痕最高點之高度相當（亦即二車應係於直立行駛時發
    生碰撞，否則小貨車上之刮擦痕高度應遠低於警方測量之高
    度），足見抗告人未與被害人保持適當間距。
四、綜上所述，抗告人之過失行為已臻明確，原裁定法院依道路
    交通案件處理辦法第二十條前段之規定撤銷原處分，改依道
    路交通管理處罰條例第四十七條第二款、第六十一條第一項
    第四款、第六十三條第一項第一款及違反道路交通管理事件
    統一裁罰標準表規定，裁處抗告人在設有禁止超車標線路段
    超車，處罰鍰新台幣一千二百元，並記違規點數一點；又汽
    車駕駛人，駕駛汽車違反道路交通安全規則，因而肇事致人
    死亡，吊銷其駕駛執照，核其認事用法，並無不合。抗告意
    旨以原裁定認定其超越雙黃線及超車未保持安全距離，顯有
    違誤，以及刑事責任尚未確定，指摘原裁定不當，為無理由
    ，應予駁回。至於被害人是否與有過失仍不能減免駕駛人之
    行政責任，抗告意旨所指刑事判決尚未確定，以及未審酌被
    害人酒駕行駛不隱，自行倒地擦撞抗告人貨車右後方等情，
    縱或屬實，亦為罪責輕重問題，自與應負行政責任無涉，併
    此敘明。
五、據上論結，應依道路交通案件處理辦法第二十六條，刑事訴
    訟法第四百十二條，裁定如主文。
中　　華　　民　　國　　94　　年　　10　　月　　11　　日
                  刑事第二庭    審判長法　官　葉居正
                                      法　官　高明發
                                      法　官　李文福
以上正本證明與原本無異。
不得再抗告。
　　　　　　　　　　　　　　　　　　　書記官　李良倩
中　　華　　民　　國　　94　　年　　10　　月　　12　　日
